【裁判字號】    99,易,510
【裁判日期】    990923
【裁判案由】    詐欺
【裁判全文】
臺灣屏東地方法院刑事判決               99年度易字第510號
公  訴  人  臺灣屏東地方法院檢察署檢察官
被      告  甲○○
上列被告因詐欺案件，經檢察官提起公訴（99年度偵緝字第175
號、99年度偵緝字第176 號），本院判決如下：
    主  文
甲○○幫助意圖為自己不法之所有，以詐術使人將本人之物交付
，累犯，處有期徒刑陸月，如易科罰金，以新臺幣壹仟元折算壹
日。
    事  實
一、甲○○前於民國93年間因違反職役職責案件，經國防部南部
    地方軍事法院以93年度和審字第372 號判決判處有期徒刑10
    月確定，甫於94年6 月30日執行完畢。詎其猶不知悔改，可
    預見將自己金融帳戶提供他人使用，可能幫助他人遂行詐欺
    取財之犯罪目的，竟仍以縱有人以其金融帳戶實施詐欺取財
    犯行，亦不違背其本意之幫助犯意，於97年11月19日前某時
    ，在不詳地點，將其所申辦之中華郵政股份股份有限公司屏
    東中正路郵局帳號00000000000000號帳戶（下稱郵局帳戶）
    ，及彰化商業銀行股份有限公司屏東分行帳號000000000000
    00號帳戶（下稱彰銀帳戶）之存摺、提款卡連同密碼，交與
    真實姓名年籍不詳之成年人，該人所屬之詐騙集團成員乃：
    (一)於97年11月19日，撥打乙○○所使用之電話，向其佯稱因
    個人資料遭冒用，其帳戶內現金需匯到安全帳戶以免遭扣云
    云，致乙○○陷於錯誤，而於同日15時42分，至位於新竹市
    ○○街51號之東門郵局，將新台幣（下同）483,000 元匯入
    施廷堯所有之上開郵局帳戶，施廷堯因而幫助詐欺。(二)於97
    年11月20日，撥打丙○○○所使用之電話，向其佯稱因其先
    生個人資料遭冒用，需將其存款監管云云，致丙○○○陷於
    錯誤，而於同日至位於臺北市○○路○ 段31號之彰化銀行仁
    和分行，將300,000 元匯入施廷堯所有之上開彰銀帳戶，施
    廷堯因而幫助詐欺。嗣經乙○○、丙○○○分別發覺受騙報
    警後循上開帳戶資料而查知上情。
二、案經屏東縣政府警察局屏東分局報請臺灣屏東地方法院檢察
    署檢察官偵辦，及丙○○○訴由臺北市政府警察局大安分局
    報請臺灣臺北地方法院檢察署檢察官呈請臺灣高等法院檢察
    署令轉臺灣屏東地方法院檢察署檢察官偵查起訴。
    理  由
一、按被告以外之人於偵查中向檢察官所為之陳述，除顯有不可
    信之情況外，得為證據，刑事訴訟法第159 條之1 第2 項定
    有明文，證人即告訴人丙○○○於偵查中經具結後向檢察官
    所為之陳述，雖屬傳聞證據，惟現階段刑事訴訟法規定，檢
    察官代表國家偵查犯罪、實施公訴，依法有訊問被告、證人
    及鑑定人之權，實務運作時，檢察官於偵查中向被告以外之
    人所取得之陳述，原則上均能遵守法律規定，不致違法取供
    ，其可信度極高，且被告甲○○並未提出有何顯不可信之情
    形，是證人丙○○○於偵查中經具結之證言，自得為證據。
    次按傳聞法則之重要理論依據，在於傳聞證據未經當事人之
    反對詰問予以核實，乃予排斥，惟若當事人已放棄對原供述
    人之反對詰問權，於法院審判時表明同意該等傳聞證據可作
    為證據，基於證據資料愈豐富，愈有助於真實發現之理念，
    並貫徹刑事訴訟法修法加重當事人進行主義之精神，確認當
    事人對於證據能力有處分權之制度，傳聞證據經當事人同意
    作為證據，法院認為適當者，亦得為證據。本件檢察官、被
    告於本院準備程序時已表示對於除上所述之其餘全案卷證所
    存證據（含供述及非供述證據）均同意有證據能力，本院復
    斟酌該等證據並非非法取得，亦無證明力明顯過低之情形，
    以之作為證據，應屬適當，是依刑法訴訟法第159 條之5 第
    1 項規定，應認該等證據均得採為證據。
二、訊據被告甲○○固供承上開2 帳戶係其所申請，惟矢口否認
    有何幫助詐欺犯行，辯稱：其上開2 帳戶之存摺、提款卡係
    放在綽號「阿林」之友人處云云。惟查：
  (一)上揭被害人乙○○、丙○○○受騙而分別將金錢匯入被告所
    有之上開2 帳戶之事實，業據證人乙○○於警詢時；證人丙○○○於警詢時、偵查中證述綦詳，並有中華郵政股份股份
    有限公司屏東郵局97年12月5 日屏營字第0975003333號函附
    之上開郵局帳戶開戶人資料、帳戶交易明細、郵政國內匯款
    執據、彰化商業銀行屏東分行97年12月5 日彰屏字第097320
    4 號函附之上開彰銀帳戶開戶人資料、帳戶交易明細、彰化
    銀行存款憑條等在卷足憑，則乙○○、丙○○○遭騙之事實
    應堪認定。
  (二)被告雖以前詞置辯，然其無從指出綽號「阿林」之人之真實
    姓名年籍以供本院查證，且其供稱在「阿林」處居住了2 、
    3 個月，竟不知該居處所在為何，則是否真有被告所稱之「
    阿林」之人，顯有可疑，況被告供稱於出國前將上開2 帳戶
    之存摺、提款卡放在「阿林」處，並請他將之送回住處云云
    （見99年4 月30日偵訊筆錄、本院卷第21頁反面），惟被告
    係於97年12月3 日始出境至香港等情，業據被告供承在卷，
    並有入出境資訊連結作業表1 紙在卷足憑（見98年度偵字第
    1717號卷第11頁），而上揭被害人乙○○、丙○○○遭詐騙
    而匯款之日期係97年11月19、20日，斯時被告尚未出境至香
    港，自無因出國而將上開2 帳戶之存摺、提款卡交與他人之
    必要，則被告所辯即無可憑信。又被害人乙○○、丙○○○
    分別匯入被告上開各帳戶內之款項，均係遭人以提款卡跨行
    提款之方式提領一空等情，有各帳戶交易明細在卷足憑，顯
    見提領款項之人確實掌握被告上開各帳戶，而提款卡密碼係
    個人秘密事項，若非被告主動告知，他人實無從知悉而使用
    提款卡領款，被告就此雖辯稱其將密碼夾在存摺裡面云云，
    然衡諸常情，稍有社會歷練、經驗之人，均知提款卡應與密
    碼分別保存，或者將密碼牢記心中，而無須在任何物體上標
    示或載明密碼，以免徒增帳戶遭人持金融卡併同密碼逕予盜
    領款項之風險，被告行為時已近滿24歲，應有相當社會經驗
    ，對此常識自難諉為不知，況其供稱係以其西元生日數字作
    為帳戶密碼，並可當庭說出密碼（見本院卷第20頁），既係
    生日數字，當無遺忘之理，被告此部分辯解顯係畏罪卸責之
    詞，不足採信，堪認上開帳戶之提款卡密碼應係被告主動告
    知並提供他人使用無疑。
  (三)查金融帳戶為個人理財之工具，申請開設金融帳戶並無任何
    特殊之限制，一般民眾皆能自由申請開戶，並得同時在不同
    金融機構申請多數存款帳戶使用，乃眾所週知之事實。依一
    般人之社會生活經驗，倘係合法收入，本可自行向金融行庫
    開戶使用，而無向他人購買帳戶之必要。如他人不以自己名
    義申請開戶，而向他人收購金融機構帳戶使用，衡情，應係
    為免他人得知使用帳戶者之真實身分，故應能合理懷疑收購
    帳戶之人目的在於供犯罪所用。況近來新聞媒體，對於不肖
    犯罪集團常大量收購或使用他人存款帳戶後，再持以供作犯
    罪使用，藉此逃避檢警查緝之情事，亦多所報導；又一般人
    亦均有妥為保管及防止他人任意使用存摺、提款卡及密碼之
    認識，縱特殊情況偶須交付他人使用，亦必深入瞭解用途及
    合理性，始予提供，且該等專有物品如落入不明人士手中，
    而未加以闡明正常用途，極易被利用為與財產有關之犯罪工
    具，此乃依一般生活經驗即能體察之常識，而對於非有正當
    理由，竟徵求他人提供帳戶者，客觀上可預見其目的，係供
    為某筆資金之存入，後再行領出之用，且該筆資金之存入及
    提領過程係有意隱瞞或掩飾行為人之真實身分之用意，一般
    人本於一般認知能力均易於瞭解，是被告應可預見將上開2
    帳戶存摺、提款卡及密碼提供他人使用將幫助他人實施財產
    犯罪，仍將之交付予不詳詐騙集團使用，顯見縱使該詐騙集
    團將被告交付之帳戶供作詐欺匯款之用，亦不違反被告之本
    意至明，則被告自有幫助本案詐騙集團遂行詐欺取財犯行之
    未必故意。
  (四)綜上所述，被告前開辯解委無可採。本件事證明確，被告上
    開幫助詐欺取財犯行，堪以認定。
三、按被告甲○○與詐騙集團成員間，並無共同實施詐欺犯罪之
    犯意聯絡或行為分擔，僅提供存摺、提款卡連同密碼予該詐
    騙集團成員，予以詐欺犯行之助力，其所實施者，尚非屬構
    成要件之行為，應為幫助犯，是核被告所為，係刑法第339
    條第1 項之詐欺取財罪之幫助犯。被告以一幫助行為侵害被
    害人乙○○、丙○○○之財產法益而為數詐欺取財罪之幫助
    犯，為想像競合犯，應從一重處斷。被告前有如事實欄所示
    論罪科刑及執行之前科，於94年6 月30日執行完畢等情，有
    臺灣高等法院被告前案紀錄表1 份在卷可稽，其於受徒刑之
    執行完畢，5 年以內故意再犯本件有期徒刑以上之罪，為累
    犯，應依刑法第47條第1 項之規定加重其刑。被告所為係幫
    助犯，爰依刑法第30條第2 項之規定，按正犯之刑減輕之，
    並依法先加後減之。茲審酌被告所為助長犯罪集團氣焰，擾
    亂社會安寧，對治安所生危害非輕，及其犯罪之動機、目的
    、手段等一切情狀，量處如主文所示之刑，並諭知易科罰金
    之折算標準，以資懲儆。
據上論斷，應依刑事訴訟法第299 條第1 項前段，刑法第30條、
第339 條第1 項、第47條第1 項、第55條、第41條第1 項前段，
刑法施行法第1 條之1 ，判決如主文。
本案經檢察官鍾佩真到庭執行職務。
中    華    民    國    99    年    9     月    23    日
                  刑事第五庭  審判長  法  官  林家聖
                                      法  官  謝濰仲
                                      法  官  黃柏霖
以上正本證明與原本無異。
如不服本判決應於收受判決後10日內向本院提出上訴書狀，並應
敘述具體理由；其未敘述上訴理由者，應於上訴期間屆滿後20日
內向本院補提理由書（均須按他造當事人之人數附繕本）「切勿
逕送上級法院」。
中    華    民    國    99    年    9     月    23    日
                                      書記官  鍾思賢
附錄本判決論罪科刑法條：
刑法第339條第1項
意圖為自己或第三人不法之所有，以詐術使人將本人或第三人之
物交付者，處5 年以下有期徒刑、拘役或科或併科1000元以下罰
金。

司法院資訊處製作；財團法人民間司法改革基金會備份。
